【裁判字號】    96,易,2956
【裁判日期】    970425
【裁判案由】    傷害
【裁判全文】
臺灣板橋地方法院刑事判決              96年度易字第2956號
公  訴  人  臺灣板橋地方法院檢察署檢察官
被      告  乙○○
                      樓之2
被      告  丙○○
上列被告因傷害案件，經檢察官提起公訴（96年度偵字第12455
號），本院判決如下：
    主  文
乙○○、丙○○均無罪。
    理  由
一、公訴意旨略以：被告乙○○於民國96年3 月30日晚上，因見
    甲○○酒後以言語辱罵其之岳父母鍾忠、鍾曾送蓮，並以手
    推鍾曾送蓮，使鍾曾送蓮受有傷害（甲○○涉嫌傷害罪部份
    ，未據告訴），因而心生不滿，竟與在場亦見聞上情之丙○○共同基於傷害他人身體之犯意聯絡，於96年3 月30日晚上
    7 時許，在臺北縣中和市○○街467 巷20弄166 號前，以徒
    手共同毆打甲○○，致甲○○受有頭部外傷、鼻骨骨折併流
    鼻血、左肘瘀傷和擦傷、左眼眶周圍腫痛之傷害。因認被告
    乙○○、丙○○均係涉犯刑法第277 條第1 項之傷害罪嫌云
    云。
二、按犯罪事實應以證據認定之，無證據不得認定犯罪事實；不
    能證明被告犯罪事實者應諭知無罪之判決，刑事訴訟法第15
    4 條第2 項、第301 條第1 項分別定有明文。次按最高法院
    61年度台上字第3099號判例見解所認，以被害人之陳述為認
    定犯罪之依據時，必其陳述並無瑕疵，且就其他方面調查，
    又與事實相符，始能認為有證據能力。又所謂無瑕疵，係指
    被害人所為不利被告之陳述，與社會上一般生活經驗或卷存
    其他客觀事實並無矛盾而言。至所謂就其他方面調查認與事
    實相符，非僅以所援用之旁證足以證明被害結果為已足，尤
    須綜合一切積極佐證，除認定被告確為加害人之可能外，在
    推理上無從另為其他合理原因之假設。有不合於此，即不能
    以被害人之陳述作為論斷之證據。
三、公訴意旨認被告涉有上述傷害罪嫌，無非係以告訴人甲○○
    之指述、證人李欣蓉所為證言，及驗傷診斷書為其論據。訊
    據被告二人於本院審理中均堅詞否認涉有傷害犯行，辯稱：
    案發當日因告訴人甲○○與被告乙○○之岳父發生口角，被
    告乙○○接獲其妻鍾維甯之通知，偕友人即被告丙○○前往
    勸架，並未出手毆打甲○○而施加傷害等語。經查：
  (一)告訴人甲○○固於96年3 月30日前往臺北市立聯合醫院和平
    院區就診，經診斷受有：「頭部外傷、鼻骨骨折併流鼻血、
    左肘瘀傷和擦傷、左眼眶周圍腫痛」等傷勢，有該院診斷證
    明書1 紙在卷可查（見偵查卷第22頁）。然告訴人甲○○於
    警詢中係指稱：「96年3 月30日晚間19時許，在臺北縣中和
    市○○街467 巷20弄166 號前，我在住家門口欲倒垃圾，這
    時一名女子（即鍾維屏）將機車停放在公寓大門前，我見狀
    就跟她說妳這樣會影響交通，發生火警會阻礙大家逃生，這
    時她就回我說，你們姓李的很惡霸，經常佔用車位。我回說
    ，我沒有機車和腳踏車，汽車也沒停這裡，妳為何要這樣說
    …這時又有另一名女子（即鍾維甯）出來幫腔，但我已不想
    跟她們吵架，於是便走進大門，這時發覺有一名女子推我，
    我不知確實之人，接著有二名男子（即乙○○、丙○○）出
    來，一人拉住我的左手臂，另一人拉住我的衣服，之後二人
    便將我推倒在地一起徒手打我，二名女子則在一旁叫囂，這
    時我聽到有人說警察來了，但二人還是繼續打，直到警方到
    場他們才停手」等語（見偵查卷第4 頁）；嗣於偵查中具結
    證稱：「鍾維屏、鍾維甯其中一人推我，乙○○、丙○○才
    圍過來打我。…我是被圍毆，不知道是誰下手打我，而警察
    說是乙○○、丙○○二人在場…他們二人是一個人拉住我的
    衣服，另一人從正面攻擊我。丙○○有打我，但我不確定他
    打我哪裡」等語（見偵查卷第45、46頁）；復於本院審理中
    具結證稱：「當時被告二人徒手用拳頭打我的臉部、腹部，
    一個人從後方拉住我的衣服、架著我，另一個人從正面打我
    ，何人從正面打我，我沒有印象，也不知道打我打了幾拳。
    我被人踹倒，當時我是下半身被攻擊後才倒地，但我無法判
    斷是何人踹我」等語（見本院97年4 月9 日審理筆錄第4至5
    頁）。由證人甲○○前開所述，其一再強調係遭被告乙○○
    、丙○○自正面揮拳攻擊，卻無法辨識究係遭何人出手毆打
    ，是其此節指述，實已與常理有違。再對照上述診斷證明書
    所載，證人甲○○除頭、臉部之傷勢外，僅左手肘受傷，全
    無臀部、腿部等下半身之傷害，倘甲○○在猝不及防之際遭
    人推倒或踹倒在地，應係膝蓋或腳部著地，何以下肢並無任
    何傷勢？益見告訴人甲○○所為指述之瑕疵。
  (二)次查，證人即甲○○之姪女李欣蓉於偵查中具結證稱：「當
    天我在樓上陽台看到我叔叔甲○○搬一個櫃子從5 樓到1 樓
    時，有二名女子還有老先生、老太太與我叔叔對嗆，後來那
    二名女子就叫她們的先生過來，那二個先生就開始用拳頭打
    我叔叔的身體和臉，接著我就去報警」等語（見偵查卷第65
    頁）。然依證人甲○○上開所述，上前攻擊之被告二人，乃
    一人抓住其衣服，另一人自正面攻擊，與證人李欣蓉證稱被
    告二人均出手毆打甲○○乙節不符，實無從佐證告訴人甲○○所指情節為真實。再者，證人即被告乙○○之岳母曾送蓮
    於偵查中亦具結證稱：「當天我女兒（即鍾維屏）下班回來
    停機車時，擋到甲○○的去路，那時甲○○正在搬東西下樓
    ，我就叫我女兒機車停旁邊一點，這時甲○○就一直罵三字
    經，叫我跟我先生滾下來，後來我跟我先生一起下樓，甲○○就跟我先生起口角衝突。我沒有看見甲○○被乙○○推倒
    在地，至於丙○○有無毆打甲○○，我不知道，因為當時很
    多人圍觀，場面很亂」等語（見偵查卷第36頁），由證人曾
    送蓮所述，亦無從證明被告乙○○、丙○○有出手揮拳毆打
    甲○○之犯行。
  (三)綜上，本件除告訴人甲○○所為片面指述外，並無其他證據
    足以佐證其所為指述與事實相符，亦乏其他積極證據證明被
    告乙○○、丙○○二人有何傷害犯行。揆諸前開說明，既然
    不能證明被告二人犯罪，自應為被告均無罪之諭知。
據上論斷，應依刑事訴訟法第301 條，判決如主文。
本案經檢察官馬凱蕙到庭執行職務。
中    華    民    國    97    年    4     月    25    日
                  刑事第十四庭  法  官  汪怡君
上列正本證明與原本無異。
如不服本判決，應於送達後十日內敘明上訴理由，向本院提出上
訴狀。
                                書記官  李郁禎
中    華    民    國    97    年    4     月    30    日


司法院資訊處製作；財團法人民間司法改革基金會備份。
